【裁判字號】    92,台非,65
【裁判日期】    920129
【裁判案由】    違反毒品危害防制條例
【裁判全文】
最高法院刑事判決                                  九十二年度台非字第六五號
    上  訴  人  最高法院檢察署檢察總長
    被      告  甲○○
右上訴人因被告違反毒品危害防制條例案件，對於台灣高等法院中華民國九十一年九
月十六日第二審確定裁定（九十一年度毒抗字第五一三號，檢察官聲請案號：台灣士
林地方法院檢察署九十一年度聲觀字第三八一號），認為違法，提起非常上訴，本院
判決如左：
    主  文
原裁定及第一審裁定均撤銷。
檢察官之聲請駁回。
    理  由
非常上訴理由稱：「按判決不適用法則或適用不當，為違背法令，刑事訴訟法第三百
七十八條定有明文。又裁定與科刑之確定判決有同等效力者，如有違法自得提起非常
上訴，最高法院二十一年非字第一五號、四十四年台非字第四一號判例足資參照。次
按陸海空軍刑法第七十七條規定，現役軍人違反毒品危害防制條例之規定者，依其規
定處理之。再軍事審判法第一條第一項前段規定，現役軍人犯陸海空軍刑法或其特別
法之罪，依本法之規定追訴審判之。本件被告甲○○於民國九十年十月二十八日十六
時採尿前九十六小時內之某時，在不詳地點施用第二級毒品ＭＤＭＡ（俗稱搖頭丸）
，為警於九十年十月二十八日凌晨五時許，在台北市中山區○○○路○段十二巷二號
地下一樓『動力視聽歌城』內查獲，其於犯罪時及發覺時均為現役軍人身分，有中華
民國軍人身分證影本在卷可稽（參見台灣士林地方法院檢察署九十一年度毒偵字第八
二七號偵查卷第十六頁），普通法院對其並無審判權。惟台灣士林地方法院疏未注意
及此，於九十一年八月五日以九十一年度毒聲字第八八０號裁定令被告入勒戒處所施
以觀察、勒戒，顯有適用法則不當之違背法令，被告不服提起抗告，台灣高等法院未
予糾正，仍予以維持，於同年九月十六日以九十一年度毒抗字第五一三號裁定駁回，
亦屬違背法令。案經確定，爰依刑事訴訟法第四百四十一條、第四百四十三條規定提
起非常上訴，以資糾正。」等語。
本院按與科刑判決有同等效力之裁定確定後，如有違法，得提起非常上訴。保安處分
係對受處分人將來之危險性所為拘束其身體、自由等之處置，以達教化與治療之目的
，為刑罰之補充制度，依毒品危害防制條例所為令被告入勒戒處所施以觀察、勒戒之
裁定，屬拘束人身自由之保安處分，與科刑之判決有同等之效力，如確定後發見有違
背法令之情形，自得依非常上訴程序，予以救濟。又判決不適用法則或適用不當，為
違背法令；現役軍人犯陸海空軍刑法或其特別法之罪，應依軍事審判法之規定追訴審
判之；刑事訴訟法第三百七十八條、軍事審判法第一條第一項規定甚明。而陸海空軍
刑法第七十七條規定，現役軍人違反毒品危害防制條例之規定者，依其規定處理之。
是現役軍人有違反毒品危害防制條例之行為，應由軍法機關處理，普通法院對之無審
判權甚明。本件被告甲○○於九十年十月二十八日凌晨五時許，在台北市中山區○○
○路○段十二巷二號地下一樓「動力視聽歌城」內，因台北市政府少年警察隊人員臨
檢，將彼等現場人員帶返警局，經採集被告尿液送台北市立療養院及台灣尖端先進生
技醫藥股份有限公司檢驗結果均呈ＭＤＭＡ陽性反應。發現被告於九十年十月二十八
日十六時採尿送驗前九十六小時內之某時，在不詳地點，有施用第二級毒品ＭＤＭＡ
（俗稱搖頭丸）之情形，而移送檢察官處理，嗣台灣士林地方法院檢察署檢察官依毒
品危害防制條例第二十條第一項規定，向台灣士林地方法院聲請裁定將被告送勒戒處
所觀察、勒戒（九十一年度聲觀字第三八一號）。惟被告於八十七年已入伍從軍，為
現役職業軍人，於前開犯罪及被發覺時均為現役軍人身分，業據其供明在卷，並有被
告之中華民國軍人身分證影本在卷可稽。揆諸前開說明，其違反毒品危害防制條例之
行為，應由軍法機關依毒品危害防制條例之規定處理，普通法院對之無審判權。台灣
士林地方法院不察，竟於九十一年八月五日以九十一年度毒聲字第八八０號裁定令被
告應送勒戒處所觀察、勒戒，於法自有未合。被告不服提起抗告，台灣高等法院於九
十一年九月十六日以九十一年度毒抗字第五一三號為裁定時未予糾正，仍維持第一審
命將被告送勒戒處所觀察、勒戒之裁定，而駁回被告在第二審之抗告，同有違誤。案
經確定，且於被告不利，非常上訴意旨執以指摘，洵有理由，應由本院將原裁定及第
一審裁定撤銷，駁回檢察官之聲請，以資糾正。
據上論結，應依刑事訴訟法第四百四十七條第一項第一款，判決如主文。
中      華      民      國    九十二    年      一      月    二十九    日
                              最高法院刑事第三庭
                                  審判長法官  董  明  霈
                                        法官  林  茂  雄
                                        法官  王  居  財
                                        法官  張  祺  祥
                                        法官  洪  清  江
      右正本證明與原本無異
                                              書  記  官
中      華      民      國    九十二    年      二      月    十三      日


司法院資訊處製作；財團法人民間司法改革基金會備份。
